臺灣高等法院臺中分院刑事判決
110年度上訴字第1176號

上  訴  人  臺灣彰化地方檢察署檢察官  
上  訴  人  
即  被  告  張富怡


選任辯護人  賈俊益律師
上列上訴人因被告偽造文書案件，不服臺灣彰化地方法院110年
度訴字第20號中華民國110年4月15日第一審判決（起訴案號：臺
灣彰化地方檢察署109年度偵續字第53號），提起上訴，本院判
決如下：
    主  文
上訴駁回。
    事實及理由
一、本案經本院審理結果，認第一審判決認事用法及量刑均無不
    當，應予維持，爰依刑事訴訟法第373條之規定引用第一審
    判決書記載之犯罪事實、證據及理由（如附件）。
二、駁回上訴之理由：
（一）檢察官上訴意旨略以：上訴人即被告張富怡（下稱被告）
      於臺灣彰化地方法院109年度訴字第1089號陳以方對張富
      怡、張瑞賢請求侵權行為損害賠償事件，抗辯：「本案系
      爭訊息非被告所傳，由本案系爭訊息簡訊號碼是張瑞賢手
      機所傳，與被告無關」云云，此有臺灣彰化地方法院109
      年度訴字第1089號判決書可稽，犯罪行態度難謂尚佳，且
      被告於訴訟過程中拒絕與告訴人張瑞賢（下稱告訴人）調
      解，未賠償告訴人損害分文，且自始未承認其犯行，一再
      藉口狡飾，被告於原審所辯，明顯與卷證及原審認定犯罪
      事實相悖，被告未坦承犯行，並無悔意，告訴人內心傷害
      難以撫平，原審量刑未予審酌上開事項，尚有未洽等語（
      本院卷第9頁至第11頁）。
（二）被告上訴意旨略以：①本案系爭簡訊内容不符合「足以證
      明法律上之權利義務或事實，或足以產生法律上權利義務
      關係或事實之文字或符號」之要件，非屬於偽造文書罪章
      所欲保護之文書，被告並無構成偽造私文書罪。②本案告
      訴之事實發生時間為108年4月間，迄今已約2年前之事情
      ，被告無印象當時所發生的實際過程。更退步言之，本案
      並無任何社會公共信用法益受侵害，就告訴人當時情況，
      參照告訴人自己陳述内容其當時確實有外遇，該簡訊内容
      與實際事實相符，則依據實務見解，並不構成偽造文書罪
      。③手機是告訴人拿給被告的，被告打了簡訊之後，被告
      說要傳，告訴人說可不可以不要，被告說不行，一定要傳
      ，告訴人也沒有繼續阻攔，所以被告並沒有偽造文書等語
      （本院卷第25頁至第27頁、第75頁）。
（三）經查，①原審就本件簡訊內容，係被告未經告訴人同意或
      授權，擅自利用借用告訴人手機之機會而傳送乙情，均已
      於原審判決書中詳細說明，被告上訴意旨雖仍執前詞否認
      此事，惟原審既已詳為闡述如何採取之心證理由，所為取
      捨與論斷，俱有卷存證據足憑，無何憑空或恣意推論之情
      事，且經核並不違背經驗法則或論理法則，亦無違誤之處
      ，被告上訴意旨仍就原判決已充分說明之事項，徒憑己見
      ，就相同證據資料而執為不同之評價，難認有理由。②被
      告於108年4月3日以告訴人持用之門號0000-000000號行動
      電話傳送内容為：「我外遇了  但我無法跟你離婚  我選
      擇傷害那個女人」、「請你給我時間彌補對她的傷害」之
      訊息，並傳送至告訴人配偶陳以方持用之行動電話，被告
      傳送上開簡訊，依其文義及語氣，顯係假借告訴人之名義
      所為之意思表示。而上開簡訊内容，坦承外遇之事實，涉
      及民事損害賠償之問題，當事人得據以作為民事求償之證
      據，並非不足以證明法律上之權利義務或事實，或足以產
      生法律上權利義務關係或事實之紀錄證明之表現，應屬刑
      法偽造文書罪章所欲保護之準文書無訛。③按刑法第210條
      所稱「足以生損害」之犯罪構成要件，係以有損害之虞為
      已足，不以實際發生損害為必要。且上開法條所定之偽造
      文書罪，係指學理上所稱之有形偽造，亦即無製作權人冒
      用他人名義而製作文書，故判斷文書是否偽造，應就文書
      之整體而為觀察，不能予以割裂評價。如係虛捏或假冒他
      人之名義，虛構製作他人名義出具之文書，其內容亦已屬
      於虛構，整體而言，足以使人誤信其真實性，而有生損害
      信用之虞，自該當於上揭犯罪之構成要件，本院上開判例
      即本斯旨特就偽造之意義予以說明，非謂除製作人名義之
      外，如其餘內容不虛，即不構成偽造文書罪。上訴意旨予
      以割裂觀察，核屬誤會（最高法院94年度台上字第1582號
      判決參照）。本案被告係假冒告訴人之名義，虛構製作告
      訴人名義出具之簡訊，該簡訊即已屬於虛構，且整體而言
      ，足以使人誤信其真實性，而有生損害之虞，自該當於刑
      法第216條、第220條第2項、第210條之行使偽造準私文書
      構成要件，並非謂除製作人名義之外，倘若其餘簡訊內容
      不虛，即不構成偽造文書罪。④末按刑之量定，為求個案
      裁判之妥當性，法律賦予法院裁量之權。量刑輕重，屬為
      裁判之法院得依職權自由裁量之事項，苟其量刑已以行為
      人之責任為基礎，並斟酌刑法第57條各款所列情狀，在法
      定刑度內，酌量科刑，如無偏執一端，致明顯失出失入情
      形，上級審法院即不得單就量刑部分遽指為不當或違法。
      原判決關於科刑之部分，已依刑法第57條各款所列情狀審
      酌，而為量刑之準據，經核並無量刑輕重相差懸殊等裁量
      權濫用之情形，本案檢察官提起上訴時請求從重量刑之理
      由，以及被告之選任辯護人於本院審理時請求從輕量刑之
      理由，或已為原判決審酌作為量刑之事由、或尚不足以動
      搖原判決之量刑基礎，自難認為有理由。
（四）綜上，本案檢察官及被告之上訴均無理由，應予駁回。
三、據上論斷，應依刑事訴訟法第368條、第373條，判決如主文
    。
本案經檢察官朱健福提起公訴，檢察官廖偉志提起上訴，檢察官
陳幸敏到庭執行職務。
中　　華　　民　　國　　110 　年　　7 　　月　　22　　日
　　　　　刑事第十一庭  審判長法  官  張  意  聰
                            　法　官  陳  慧  珊
                         　   法　官  田  德  煙  
以上正本證明與原本無異。
如不服本判決應於收受送達後二十日內向本院提出上訴書狀，其
未敘述上訴之理由者，並得於提起上訴後二十日內向本院補提理
由書（均須按他造當事人之人數附繕本）「切勿逕送上級法院」
。
                              書記官  林  賢  慧 
　　　　　　　　　　　　　　　
中　　華　　民　　國　　110 　年　　7 　　月　　22　　日
附錄本案論罪科刑法條全文：
中華民國刑法第216條
（行使偽造變造或登載不實之文書罪）
行使第210條至第215條之文書者，依偽造、變造文書或登載不實
事項或使登載不實事項之規定處斷。

中華民國刑法第220條
（準文書）
在紙上或物品上之文字、符號、圖畫、照像，依習慣或特約，足
以為表示其用意之證明者，關於本章及本章以外各罪，以文書論
。
錄音、錄影或電磁紀錄，藉機器或電腦之處理所顯示之聲音、影
像或符號，足以為表示其用意之證明者，亦同。

中華民國刑法第210條
（偽造變造私文書罪）
偽造、變造私文書，足以生損害於公眾或他人者，處5年以下有
期徒刑。

附件：原審判決